【裁判字號】    89,易,413
【裁判日期】    890426
【裁判案由】    臺灣地區與大陸地區人民關係條例
【裁判全文】
臺灣彰化地方法院刑事判決                          八十九年度易字第四一三號
    公  訴  人  台灣彰化地方法院檢察署檢察官
    被      告  乙○○
                甲○○
右列被告因違反台灣地區與大陸地區人民關係條例案件，經檢察官聲請簡易判決處刑
(八十八年度偵字第五二二九號)，本院適用通常程序審理判決如左：
    主  文
乙○○僱用大陸地區人民在臺灣地區從事未經許可之工作，處有期徒刑貳月，如易科
罰金以參佰元折算壹日。
甲○○無罪。
    事  實
一、乙○○受甲○○僱用，任職位於彰化縣彰化市○○路二十一號二樓之「名登男女
    美容護膚坊」經理，負責該護膚坊之營運及管理，明知劉麗輝係大陸地區人民，
    因探親獲准來台，並未經許可在台工作，竟於民國八十八年五月四日起（聲請簡
    易判決處刑書誤載為八十八年四月二十三日起）至八十八年五月十一日止，僱用
    劉麗輝在前開之護膚坊從事按摩工作，於八十八年五月十一日在該護膚坊內為警
    查獲。
二、案經彰化縣警察局彰化分局報請台灣彰化地方法院檢察署檢察官聲請簡易判決處
    刑。
    理  由
一、查檢察官聲請以簡易判決處刑之案件，經法院認為有刑事訴訟法第四百五十一條
    之一第四項但書之情形者，應適用通常程序審判之，同法第四百五十二條定有明
    文。本院認本件不得以簡易判決處刑，應適用通常程序審理之，合先敘明。
二、訊據被告乙○○固坦承有僱用劉麗輝在前開護膚坊擔任護膚按摩小姐之事實，惟
    辯以: 伊不知劉麗輝係大陸地區人民云云。惟查，劉麗輝係大陸地區人民之事實
    ，業據證人劉麗輝於警訊中證述甚詳，且有其在臺灣地區之旅行證影本在卷可稽
    ，劉麗輝確為大陸地區人民無訛；又被告乙○○業於警訊中自承: 「（你可知她
    是大陸來臺探親之人？）我是在她來應徵時持她先生之身分證影本知道她是大陸
    女子與臺灣五股鄉人結婚。」等語，嗣於偵訊時供稱：伊僱用劉麗輝時，劉麗輝
    對伊說她是香港人，在本院審理時竟又改供陳：劉麗輝對伊說她是桃園人各等語
    ，其供詞反覆，惟既已於警訊中自承已知證人劉麗輝是大陸人，則被告乙○○於
    偵訊及本院審理中所辯，無非飾卸之詞，應不足採信，此外另有該店之營收紀錄
    單十七紙、現場臨檢記錄表一紙在卷可考，被告乙○○犯行已堪認定。
三、核被告乙○○所為，係違反台灣地區與大陸地區人民關係條例第十五條第四款之
    規定，應依同條例第八十三條第一項規定處罰。爰酌被告乙○○犯罪之動機、目
    的、手段、所生之危害、並無前科及犯罪後之態度等一切情狀，量處如主文所示
    之刑，並諭知易科罰金之折算標準，以示懲儆。
四、聲請簡易判決處刑意旨略以：被告甲○○亦明知證人劉麗輝為大陸地區人民而仍
    予僱用，因認被告甲○○亦涉有前開犯罪。
五、按犯罪事實應依證據認定之，無證據不得推定其犯罪事實，又不能證明被告犯罪
    者，應諭知無罪之判決，此於刑事訴訟法第一百五十四條及同法第三百零一條第
    一項分別定有明文；及按認定不利於被告之事實須依積極證據，茍積極證據不足
    為不利於被告事實之認定時，即應為有利於被告之認定，更不必有何有利之證據
    ；再按事實之認定，應憑證據，如未能發現相當證據，或證據不足以證明，自不
    能以推測或擬制之方法，以為裁判基礎（最高法院三十年上字第八一六號、四十
    年台上字第八六號判例參照）。
六、公訴人認被告甲○○涉有上開犯罪，係以證人劉麗輝於警訊中之供述及有臨檢記
    錄表一紙附卷足稽為主要論據；惟被告甲○○堅詞否認右開犯罪，辯稱: 伊僅出
    資開設該店，生意交給被告乙○○處理伊沒管，而忙於其他事業，且店剛開幕未
    上軌道很亂，伊根本不知店內有僱用劉麗輝，被告乙○○亦未向伊報告此事等語
    。
七、經查，被告乙○○於本院審理中供陳: 針店剛開幕沒多久，劉麗輝來店工作尚在
    試用其非正式人員，故沒向老闆報告等語，是被告甲○○所辯尚非無稽；且證人
    劉麗輝於警訊中證稱對該店負責人為誰毫不知情，並未確切指認被告甲○○有僱
    用伊在店內工作；況衡於常情，以目前僅投資開設店面而委請他人代為管理店內
    事務之情形普遍，投資之老闆對店內事務非事必躬親，亦非必對店內事務均為詳
    知，是被告甲○○所辯尚亦合於常情；再者，本院復查無其他積極證據足可認其
    有明知證人劉麗輝為大陸地區人民而仍予僱用之事實，睽諸首開條文及判例說明
    ，自不能率為被告甲○○有罪之推定，應諭知被告甲○○無罪。
據上論斷，應依刑事訴訟法第四百五十二條、第二百九十九條第一項前段、第三百零
一條第一項，台灣地區與大陸地區人民關係條例第十五條第四款、第八十三條第一項
刑法第十一條、第四十二條第二項，罰金罰鍰提高標準條例第一條前段、第二條，判
決如主文。
本案經檢察官林俞妙到庭執行職務。
中    華    民    國    八十九    年      四       月       二十六      日
                                臺灣彰化地方法院刑事第三庭
                                    法      官  吳俊螢
右正本證明與原本無異。
如不服本判決，應於送達後十日內向本院提出上訴狀(須附繕本)。
告訴人或被害人對於判決如有不服具備理由請求檢察官上訴者，其上訴期間之計算係
以檢察官收受判決正本之日期為準。
                                    法院書記官
中    華    民    國    八十一    年              月                  日


司法院資訊處製作；財團法人民間司法改革基金會備份。
